【裁判字號】    99,訴,1320
【裁判日期】    990921
【裁判案由】    搶奪等
【裁判全文】
臺灣高雄地方法院刑事判決              99年度訴字第1320號
公  訴  人  臺灣高雄地方法院檢察署檢察官
被      告  丁○○
上列被告因搶奪等案件，經檢察官提起公訴（99年度偵字第2668
6 號），嗣因被告於準備程序進行中，就被訴事實為有罪陳述，
經告知簡式審判程序之旨，並聽取當事人意見後，本院裁定進行
簡式審判程序，並判決如下：
    主  文
丁○○犯如附表編號1 「宣告刑」欄所示之竊盜罪，累犯，處如
附表編號1 「宣告刑」欄所示之刑；又犯如附表編號2 「宣告刑
」欄所示之搶奪未遂罪，累犯，處如附表編號2 「宣告刑」欄所
示之刑；又犯如附表編號3 至6 「宣告刑」欄所示之搶奪罪，累
犯，處如附表編號3 至6 「宣告刑」欄所示之刑；應執行有期徒
刑年貳月。並應於刑之執行前令入勞動處所強制工作年。
    事  實
一、丁○○前因竊盜案件，經法院判處有期徒刑4 月確定，於民
    國98年11月10日縮刑期滿執行完畢。詎其仍不知悔改，意圖
    為自己不法所有，分別基於竊取他人動產、搶奪他人動產之
    犯意，於如附表所示時間、地點，以如附表「犯罪方式」欄
    所示之方法，先竊取戊○○所有車牌號碼YEW-388 號之重型
    機車（下稱系爭機車）後，以該機車為行搶之交通工具，對
    如附表編號2 至6 「被害人」欄所示被害人，搶奪如附表「
    遭搶（竊）物品」欄所示物品（犯罪之時間、地點、犯罪方
    式、被害人、遭搶奪及遭竊盜物品詳如附表所示，編號2 部
    分為未遂）。嗣經警調閱監視錄影畫面，始循線查獲上情。
二、案經甲○○訴請高雄市政府警察局前鎮分局移請臺灣高雄地
    方法院檢察署檢察官偵查起訴。
    理  由
一、本件被告丁○○所犯為刑法第320 條第1 項竊盜罪、第325
    條第1 項搶奪罪，法定刑均為死刑、無期徒刑、最輕本刑3
    年以上有期徒刑以外之罪，於準備程序進行中，被告就被訴
    事實為有罪陳述，由法官告知簡式審判程序要旨，並聽取其
    與公訴人之意見，經被告同意適用簡式審判程序後，本院亦
    認無不得或不宜改依簡式審判程序進行之處，爰依刑事訴訟
    法第273 條之1 第1 項、第284 條之1 規定，裁定進行簡式
    審判程序，合先敘明。
二、訊據被告對上開犯罪事實均坦承不諱，核與證人即告訴人甲○○、證人即被害人戊○○、黃蘭、乙○○、己○○、丙○○所證大致相符（詳偵查卷第12至14頁、第16頁、第19至
    27頁），且有系爭機車之尋獲電腦輸入單1 份、甲○○及黃
    蘭之重大刑案通報單各1 份、黃蘭之受理刑事案件報案
    三聯單1 份附卷可稽（詳偵查卷第53頁、第15頁、第18頁）
    ，並有被告搶奪甲○○前被拍攝之監視錄影畫面3 張、被告
    搶奪黃蘭後被拍攝之監視錄影畫面1 張、被告搶奪乙○○
    前被拍攝之監視錄影畫面4 張、被告搶奪己○○過程被拍攝
    之監視錄影畫面4 張、被告搶奪丙○○前被拍攝之監視錄影
    畫面4 張附卷可按（詳偵查卷第45頁、第46頁、第42頁、第
    43頁、第44頁），所承均堪信為真實，自堪採信，至被告所
    承搶奪黃蘭皮包時，該皮包係放置於機車上，與被害人黃
    蘭證稱皮包係掛於手上不符部分，因被告犯案次數較多，
    各次細節難免有所混淆而模糊，黃蘭偶發被搶，就單一被
    害之經過印象應較為深刻，此部分爰依黃蘭所證，認定為
    被告搶奪黃蘭掛於手上之皮包，從而依被告所承，上開證
    人所證，及其他監視錄影畫面等證據所示，被告確有如事實
    欄所載之竊盜、搶奪犯行，應可認定。
三、論罪科刑：
  (一)按刑法第325 條第1 項之搶奪罪，係以意圖為自己或他人不
    法之所有，而用不法之腕力，乘人不及抗拒之際，公然掠取
    在他人監督支配範圍內之財物，移轉於自己實力支配下為構
    成要件，搶奪罪之乘人不備或不及抗拒而掠取財物者，不以
    直接自被害人手中奪取為限，即以和平方法取得財物後，若
    該財物尚在被害人實力支配之下而公然持物逃跑，以排除其
    實力支配時，仍不失為乘人不備或不及抗拒而掠取財物，應
    成立搶奪罪，此有最高法院96年台上字第6329號判決意旨可
    資參照。本件被告如附表編號4 所示犯行，拿取被害人乙○○之皮包時，該皮包固置放於路旁他人機車之後置物架，非
    被害人乙○○親手所持，但被害人乙○○既僅因飲水所需，
    暫將皮包置放，非準備長時間將皮包置放該處，且本人仍站
    於置放處所緊鄰之處，自應認該皮包仍在被害人乙○○之實
    力支配下，則被告趁其不備取後逃逸，仍應成立搶奪罪。
  (二)是核被告如附表編號1 所示之所為，係犯刑法第320 條第1
    項之竊盜罪，如附表編號2 所示之所為，係犯刑法第325 條
    第3 項、第1 項之搶奪未遂罪，如附表編號3 至6 號所示之
    所為，均係犯刑法第325 條第1 項之搶奪罪。其有如事實欄
    所載之犯罪及執行情形，有臺灣高等法院被告前案紀錄表附
    卷可稽（詳本院卷第10頁），5 年以內故意再犯本件有期徒
    刑以上之罪，為累犯，應依刑法第47條第1 項規定加重其刑
    。其就如附表編號1 至6 號所示之各犯行間，犯意各別，行
    為互異，應分論併罰。其雖已著手於如附表編號2 之搶奪犯
    行，但並未得逞，為未遂犯，應依刑法第25條第2 項規定減
    輕其刑，並先依累犯規定加重後減輕之。爰審酌被告正值青
    壯，不思努力工作以營生，竟以上開不法方式侵害他人財產
    而獲利，所為對被害人財產權構成侵害，且對法秩序造成一
    定程度破壞，前有多次犯罪紀錄，此有上開臺灣高等法院被
    告前案紀錄表附卷可按，素行不佳，惟念其坦承犯罪，犯後
    態度尚佳，及告訴人、被害人所受損害等一切情狀，分別量
    處如主文所示之刑，並定如主文所示應執行之刑。
  (三)保安處分係針對受處分人將來之危險性所為之處置，以達教
    化、治療之目的，為刑罰之補充制度，我國現行刑法採刑罰
    與保安處分雙軌制，係在維持行為責任之刑罰原則下，為協
    助行為人再社會化之功能，以及改善行為人潛在之危險性格
    ，期能達成根治犯罪原因、預防犯罪之特別目的，是保安處
    分中之強制工作，旨在對嚴重職業性犯罪及欠缺正確工作觀
    念或無正常工作因而犯罪者，強制其從事勞動，學習一技之
    長及正確之謀生觀念，使其日後重返社會，能適應社會生活
    ，刑法第90條第1 項規定：「有犯罪之習慣或因遊蕩或懶惰
    成習而犯罪者，於刑之執行前，令入勞動處所，強制工作」
    ，即係本於保安處分應受比例原則之規範，使保安處分之宣
    告，與行為人所為行為之嚴重性、行為人所表現之危險性及
    對於行為人未來行為之期待性相當之意旨而制定，而由法院
    視行為人之危險性格，決定應否令入勞動處所強制工作，以
    達預防之目的。而被告為70年7 月7 日生，犯如附表編號1
    號竊盜罪之99年7 月30日，已滿29歲，自屬18歲以上之竊盜
    犯，而其正值青壯，且依所承，前從事搭蓋鐵皮屋之鐵工工
    作，有筆錄附卷可稽（詳本院卷第43頁），非無謀生能力，
    然因犯竊盜罪，被執行有期徒刑4 月，甫於98年11月10日執
    行完畢，竟於相隔不到5 個月之99年3 月22日至同年3 月25
    日4 日間，另犯非本案之2 件竊盜機車犯行，及2 件騎乘機
    車搶奪犯行，業經其自承在案，有筆錄附卷可稽（詳本院卷
    第43頁），且有起訴書1 份附卷可佐（詳本院卷第21至22頁
    ），堪可認定，並於上開竊盜、搶奪犯行後，相隔不到5 個
    月之99年7 月30日至同年8 月12日間，再犯本件竊盜、搶奪
    共6 次犯行，累計犯罪次數既多，且區隔於多數期間犯之，
    顯難認僅因某單一重大事由，於單一短期間偶犯，足見其欠
    缺以正當工作換取財產收入之觀念，而有以行竊、行搶犯罪
    方式圖謀不勞而獲之習慣，是為協助建立正確工作謀生觀念
    ，使將來得適應正常生活，順利重返社會，自有命其進入勞
    動場所強制工作之必要，爰併宣告如主文所示之保安處分。
據上論斷，應依刑事訴訟法第273 條之1 第1 項、第299 條第1
項前段，刑法第320 條第1 項、第325 條第3 項、第1 項、第25
條、第47條第1 項、第51條第5 款、第90條第1 項、第2 項前段
，刑法施行法第1 條之1 ，判決如主文。
本案經檢察官庚○○到庭執行職務。
中    華    民    國    99    年    9     月    21    日
                  刑事第六庭    法  官  鄭峻明
以上正本證明與原本無異。
如不服本判決應於收受判決後10日內向本院提出上訴書狀，並應
敘述具體理由。其未敘述上訴理由者，應於上訴期間屆滿後20日
內向本院補提理由書(均須按他造當事人之人數附繕本)「切勿逕
送上級法院」。
中    華    民    國    99    年    9     月    21    日
                                書記官  吳韻芳
附錄論罪科刑法條：
刑法第320 條
意圖為自己或第三人不法之所有，而竊取他人之動產者，為竊盜
罪，處5 年以下有期徒刑、拘役或5 百元以下罰金。
意圖為自己或第三人不法之利益，而竊佔他人之不動產者，依前
項之規定處斷。
前二項之未遂犯罰之。
刑法第325條
意圖為自己或第三人不法之所有，而搶奪他人之動產者，處6 月
以上5 年以下有期徒刑。
因而致人於死者，處無期徒刑或7 年以上有期徒刑，致重傷者，
處3 年以上10年以下有期徒刑。
第 1 項之未遂犯罰之。
附表：
┌──┬─────┬─────┬──────────┬───┬──────────┬─────┐
│編號│時間      │地點      │犯罪方式            │被害人│遭搶（竊）物品      │宣示刑    │
├──┼─────┼─────┼──────────┼───┼──────────┼─────┤
│1   │99年7 月30│高雄市苓雅│見戊○○未將機車鑰匙│戊○○│系爭機車（含鑰匙1 串│丁○○犯竊│
│    │日晚上7 時│區○○○路│取下，旋即以該鑰匙轉│      │，均經發還）        │盜罪，累犯│
│    │30分許    │13巷30號前│動機車電門，將機車騎│      │                    │，處有期徒│
│    │          │          │走後，供己使用。    │      │                    │刑伍月。  │
│    │          │          │                    │      │                    │          │
├──┼─────┼─────┼──────────┼───┼──────────┼─────┤
│2   │99年7 月30│高雄市三民│騎乘系爭機車，見李翠│甲○○│未遂                │丁○○犯搶│
│    │日晚上8 時│區○○街27│月行走於路旁，自左後│      │                    │奪未遂罪，│
│    │40分許    │巷13號前  │方接近，趁甲○○疏於│      │                    │累犯，處有│
│    │          │          │防備之際，以右手徒手│      │                    │期徒刑陸月│
│    │          │          │搶奪甲○○背於左肩之│      │                    │。        │
│    │          │          │皮包1 只，惟因甲○○│      │                    │          │
│    │          │          │跌倒後仍堅不放手，而│      │                    │          │
│    │          │          │未得手，隨即騎車逃逸│      │                    │          │
│    │          │          │。                  │      │                    │          │
├──┼─────┼─────┼──────────┼───┼──────────┼─────┤
│3   │99年7 月31│高雄市苓雅│騎乘系爭機車，見黃│黃蘭│皮包1 只（內有現金新│丁○○犯搶│
│    │日上午11時│區○○街  │蘭站於路旁與他人聊天│      │台幣（下同）500 元、│奪罪，累犯│
│    │20分許    │107 巷8 號│，趁黃蘭疏於防備之│      │身分證、健保卡各1 份│，處有期徒│
│    │          │前        │際，伸手搶奪黃蘭掛│      │、金融卡5 張、信用卡│刑捌月。  │
│    │          │          │於左手臂之皮包1 只，│      │2 張、行動電話1 支，│          │
│    │          │          │得手後即騎車逃逸。  │      │現金已花用殆盡，其餘│          │
│    │          │          │                    │      │遭丟棄）            │          │
│    │          │          │                    │      │                    │          │
├──┼─────┼─────┼──────────┼───┼──────────┼─────┤
│4   │99年8 月1 │高雄市前鎮│騎乘系爭機車，見洪月│乙○○│皮包1 只（內有身分證│丁○○犯搶│
│    │日上午9 時│區○○路  │娥站於他人機車旁，趁│      │、健保卡各1 份、郵局│奪罪，累犯│
│    │9 分許    │111 巷28號│乙○○準備喝水疏於防│      │存簿1 本、行動電話1 │，處有期徒│
│    │          │前        │備之際，伸手搶奪洪月│      │支，均遭丟棄）      │刑捌月。  │
│    │          │          │娥剛置於他人機車後方│      │                    │          │
│    │          │          │置物架之皮包1 只，得│      │                    │          │
│    │          │          │手後即騎車逃逸。    │      │                    │          │
│    │          │          │                    │      │                    │          │
├──┼─────┼─────┼──────────┼───┼──────────┼─────┤
│5   │99年8 月11│高雄市前鎮│騎乘系爭機車，見賴瓊│己○○│皮包1 只（內有現金3 │丁○○犯搶│
│    │日上午9 時│區○○街與│瑛下車後行走於路旁，│      │萬2000元、身分證、健│奪罪，累犯│
│    │25分許    │瑞祥街交岔│由左後方接近，趁賴瓊│      │保卡、汽機車駕照各1 │，處有期徒│
│    │          │路口      │瑛疏於防備之際，以右│      │份、信用卡2 張、金融│刑拾月。  │
│    │          │          │手徒手搶奪己○○右手│      │卡3 張、存簿5 本、手│          │
│    │          │          │所拿皮包1 只，得手後│      │機1 支、手錶1 只，現│          │
│    │          │          │即騎車逃逸。        │      │金以花用殆盡，手錶已│          │
│    │          │          │                    │      │發還，其餘遭丟棄）  │          │
├──┼─────┼─────┼──────────┼───┼──────────┼─────┤
│6   │99年8 月12│高雄市前鎮│騎乘系爭機車，見陳姿│丙○○│皮包1 只（內有現金4 │丁○○犯搶│
│    │日中午12時│區○○街98│燕行走於路旁，由右後│      │千元、身分證、駕照、│奪罪，累犯│
│    │10分許    │號前      │方接近，趁丙○○疏於│      │行照各1 份、信用卡1 │，處有期徒│
│    │          │          │防備之際，以左手徒手│      │張、上衣2 件、藍色短│刑玖月。  │
│    │          │          │搶奪丙○○掛在右手上│      │褲1 件、玩具2 件，現│          │
│    │          │          │之皮包1 只，得手後即│      │金已花用殆盡，上衣、│          │
│    │          │          │騎車逃逸。          │      │短褲、玩具已發還，其│          │
│    │          │          │                    │      │餘遭丟棄）          │          │
└──┴─────┴─────┴──────────┴───┴──────────┴─────┘

司法院資訊處製作；財團法人民間司法改革基金會備份。
